臺灣高等法院臺南分院刑事裁定
111年度毒聲重字第7號
聲  請  人
即受裁定人  鄭佳勝
上列聲請人因違反毒品危害防制條例案件，對於本院110年度毒
抗字第974號中華民國110年12月24日確定裁定（原審裁定案號：
臺灣臺南地方法院110年度毒聲字第1196號），聲請重新審理，
本院裁定如下：
    主  文
重新審理之聲請駁回。
    理  由
一、聲請意旨略以：
　㈠本件聲請人即受裁定人（下稱聲請人）鄭佳勝經法務部○○○○○
    ○○○附設勒戒處所（下稱臺南勒戒所）評估結果，認聲請人
    有繼續施用毒品傾向，然臺南勒戒所之「有無繼續施用毒品
    傾向評估標準紀錄表（下稱評估標準紀錄表）」中，就「所
    內行為表現：持續於所內抽菸2分」、「臨床綜合評估（含
    病識感、動機、態度、就醫意願）：輕度3分」之評估有誤
    ，此等部分之分數應予扣除，茲說明如下：
　⒈聲請人於觀察、勒戒期間，帶入臺南勒戒所之金額僅有新臺
    幣（下同）1,648元，而聲請人自入所至出所，均無人寄入
    金錢，且臺南勒戒所規定觀察、勒戒期間持有之金錢若未超
    過4,500元，不能購買香菸，聲請人持有之金錢既僅有1,648
    元，自無可能在所內購買香菸；又臺南勒戒所規定持有香菸
    的人絕不能私下販售香菸給其他同學，否則以違規論處，足
    見聲請人無法取得香菸，如何能於所內抽菸？從而評估標準
    紀錄表中「持續於所內抽菸2分」，應更正為0分。
　⒉臨床綜合評估（含病識感、動機、態度、就醫意願）：「輕
    度3分」部分也應該更正為0分，因為聲請人於觀察、勒戒期
    間，並無戒斷症狀，亦無於所內精神科看診或吃精神科的藥
    物，在評估之時和心理師對話中，聲請人均誠懇據實以告，
    也獲得評估老師的讚賞，尤其是聲請人還有9年徒刑要執行
    ，故就醫意願則免，畢竟聲請人並無毒品成癮之習慣，更遑
    論有何動機之感。
　㈡綜上所述，聲請人針對有疑義的部分，請求重新審視、計算
    分數後，撤銷原處分等語。
二、按於司法實務運作上，就所受理當事人或其相關人員的請求
    、聲明或聲請案，概不受其所用詞文拘束，亦即仍應尋繹其
    意涵，探求真意，而後依法律規定適切處理，最高法院105
    年度台抗字第408號裁定意旨可資參照。查，聲請人鄭佳勝
    雖提出「刑事聲明異議」狀，於案號記載「110年度毒抗字
    第974號」，但觀諸其書狀所載內容，係對本院110年度毒抗
    字第974號強制戒治處分確定裁定表示不服，請求重為審慎
    檢測評估聲請人是否確有繼續施用毒品之傾向，則核其真意
    ，應係依毒品危害防制條例第20條之1第1項規定就本院上開
    裁定聲請重新審理，合先敘明。
三、按觀察、勒戒及強制戒治之裁定確定後，有下列情形之一，
    認為應不施以觀察、勒戒或強制戒治者，受觀察、勒戒或強
    制戒治處分之人，或其法定代理人、配偶，或檢察官得以書
    狀敘述理由，聲請原裁定確定法院重新審理：一、適用法規
    顯有錯誤，並足以影響裁定之結果者；二、原裁定所憑之證
    物已證明為偽造或變造者；三、原裁定所憑之證言、鑑定或
    通譯已證明其為虛偽者；四、參與原裁定之法官，或參與聲
    請之檢察官，因該案件犯職務上之罪，已經證明者；五、因
    發現確實之新證據足認受觀察、勒戒或強制戒治處分之人，
    應不施以觀察、勒戒或強制戒治者；六、受觀察、勒戒或強
    制戒治處分之人，已證明其係被誣告者。聲請重新審理，應
    於裁定確定後30日內提起。但聲請之事由，知悉在後者，自
    知悉之日起算。法院認為無重新審理之理由，或程序不合法
    者，應以裁定駁回之，毒品危害防制條例第20條之1第1項、
    第2項、第4項前段分別定有明文。
四、按有無繼續施用毒品傾向之評估標準，並非完全以受勒戒人
    勒戒後之結果為準，勒戒前之各種情況，仍應作為評估之依
    據。依勒戒處所評分說明手冊規定，係以前科紀錄與行為表
    現、臨床評估、社會穩定度，三項合併計算分數，每一大項
    皆有靜態因子與動態因子。而關於有無繼續施用毒品傾向之
    評估標準，法務部因應毒品危害防制條例之修正及民國109
    年11月18日最高法院刑事大法庭109年度台上大字第3826號
    裁定意旨，業於110年3月26日以法矯字第11006001760號函
    修正頒布「有無繼續施用毒品傾向評估標準紀錄表」、「有
    無繼續施用毒品傾向評估標準評分說明手冊」，上開評分說
    明手冊載明判定之原則：「受觀察勒戒人入所後，經過2週
    時間的觀察、勒戒，由處所及醫療人員依據其各項紀錄、資
    料及觀察勒戒期間之行為表現，加以評分。在勒戒人入所4
    至6週後，可再做一次評估以做必要之評分修正。每一大項
    皆有靜態因子與動態因子。先以靜態因子分數評分，靜態因
    子分數總分在60分（含）以上為『有繼續施用毒品傾向』；60
    分以下，與動態因子分數相加，如果總分在60分（含）以上
    ，為『有繼續施用毒品傾向』」。是被告有無「繼續施用毒品
    傾向」，係依具體個案之臨床實務及相關事證等情綜合判定
    ，有其相當之專業依據及標準，且涉及專門醫學，又衡酌強
    制戒治之目的，係為協助施用毒品者戒斷毒品之心癮及身癮
    所為之一種保安處分類型，而該評估標準係將與判斷有無繼
    續施用傾向之相關因素加以列舉及量化，適用於每一位受觀
    察、勒戒處分之人，具一致性、普遍性、客觀性，以利執法
    者判定受勒戒人有無繼續施用毒品傾向，倘其評估由形式上
    觀察，無擅斷或濫權等明顯不當情事，法院應予尊重。
五、經查：
　㈠本件聲請人因施用第一、二級毒品案件，經臺灣臺南地方法
    院以110年度毒聲字第309號裁定送觀察、勒戒後，由臺南勒
    戒所依新修正施行之有無繼續施用毒品傾向評估標準說明手
    冊之評估結果：⒈前科紀錄與行為表現合計21分（毒品犯罪
    相關司法紀錄「11筆」計10分、首次毒品犯罪年齡「21-30
    歲」計5 分、其他犯罪相關紀錄「2筆」計4分、入所時尿液
    毒品檢驗「無藥物反應」計0分，上開4 項靜態因子合計19
    分；所內行為表現「持續於所內抽菸」之動態因子計2 分）
    ；⒉臨床評估合計35分（多重毒品濫用「有，海洛因、安非
    他命」計10分、合法物質濫用「有，種類：菸」計2 分、使
    用方式「有注射使用」計10分、使用年數「超過1 年」計10
    分，上開靜態因子合計32分，精神疾病共病「無」計0分、
    臨床綜合評估（含病識感、動機、態度、就醫意願）評定為
    「輕度」計3分，上開2 項動態因子合計3分）；⒊社會穩定
    度合計5 分（工作「全職工作：工地粗工，月收入新臺幣3-
    4萬元」計0 分、家人藥物濫用「無」計0 分，上開2 項靜
    態因子計0分；入所後家人是否訪視為「無」計5分、出所後
    是否與家人同住為「是」計0 分，上開2 項動態因子合計5 
    分），以上1 至3 部分之總分合計61分（靜態因子共計51分
    ，動態因子共計10分），經綜合判斷為有繼續施用毒品傾向
    ，再經同法院於110年11月30日以110年度毒聲字第1196號裁
    定，令聲請人入戒治處所強制戒治，其期間為6個月以上，
    至無繼續強制戒治之必要為止，但最長不得逾1年，嗣經本
    院於110年12月24日以110年度毒抗字第974號裁定駁回抗告
    確定，有各該裁定、臺南勒戒所110年11月24日南所衛字第1
    1000108860號函及所附之有無繼續施用毒品傾向證明書、有
    無繼續施用毒品傾向評估標準紀錄表在卷可憑，並經調閱本
    院110年度毒抗字第974號案卷查明屬實。
　㈡聲請人雖以前詞聲請重新審理。惟查：
　⒈聲請人主張於觀察、勒戒期間並無向消費合作社購買香菸，
    不可能於所內持續抽菸云云。然查，經本院函詢臺南勒戒所
    有關聲請人入所執行觀察、勒戒期間，有無持續抽菸之情形
    ，經該所函覆稱：「受觀察勒戒人《指聲請人》配入一工場後
    ，場舍主管即詢問該員有無吸菸予以配房，有吸菸者則配於
    同房，該員表示有吸菸意願及需求，故配於吸菸房，經查該
    員確實『持續於所內抽菸』」等語，此有臺南勒戒所111年3月
    22日南所衛字第11100028720號函及所檢附之聲請人於所內
    抽菸之影像截圖在卷可按（見本院卷第91-101頁），
　　足徵聲請人確有使用香菸之行為及習慣，且於觀察、勒戒期
    間仍有抽菸之情甚明。則聲請人經臺南勒戒所之評估人員判
    定其有「持續於所內抽菸」之行為，並予以計2分一節，於
    法並無違誤。聲請人辯稱其在觀察、勒戒期間並未使用香菸
    ，該項應以0分計云云，顯與事實有違，洵無足採。至於聲
    請人主張其帶入臺南勒戒所之金錢不足4,500元，無法購買
    香菸，要不足以反推其無抽菸之情，此部分之主張自無從採
    為其有利之認定。
　⒉聲請意旨雖另質疑「臨床綜合評估（含病識感、動機、態度
    、就醫意願）」一項之評分，然上開評估標準紀錄表中關於
    臨床綜合評估（含病識感、動機、態度、就醫意願）部分，
    係由醫療人員依據聲請人各項紀錄、資料及觀察勒戒期間之
    行為表現，加以評分乙情，業據臺南勒戒所111年3月10日南
    所衛字第11100028330號函覆在卷（見本院卷第67-68頁），
    足徵臺南勒戒處所綜合評分者，係依個案之臨床實務及具體
    事證判定，並無擅斷或濫權等明顯不當之情事，法院宜予尊
    重其行政職權之行使及專業之判斷。是以聲請人空言辯稱其
    並無精神科就診紀錄、無毒品成癮症狀等，認該評分結果有
    誤，尚屬無據，難認可採。
六、綜上所述，聲請人未能提出確實之新證據，以證明其應不施
    以強制戒治，所為主張經綜合卷內事證判斷結果，亦無法產
    生合理懷疑，而不足以動搖原確定裁定所認定之事實。是聲
    請人僅憑前詞，提起本件重新審理之聲請，為無理由，應予
    駁回。
據上論斷，應依毒品危害防制條例第20條之1第4項前段，裁定如
主文。　　　　
中　　華　　民　　國　　111 　年　　3 　　月　　31　　日
                  刑事第三庭    審判長法  官  陳連發
                                      法  官  洪榮家   
                                      法  官  何秀燕
以上正本證明與原本無異。
不得抗告。
　　　　　　　　　　　　　　　　　　　書記官  翁心欣
中　　華　　民　　國　　111 　年　　3 　　月　　31　　日